最高法院刑事判決　　　　　　　　　　　　　　　九十一年度台上字第四九四二號
　　上　訴　人　甲○○
右上訴人因偽造文書案件，不服台灣高等法院高雄分院中華民國八十九年六月八日第
二審判決（八十九年度上易字第三九九號，起訴案號：台灣高雄地方法院檢察署八十
八年度偵字第三九九二號），提起上訴，本院判決如左：
    主  文
原判決撤銷，發回台灣高等法院高雄分院。
    理  由
本件原判決認定上訴人甲○○介紹方惠美向南誠實業股份有限公司（下稱南誠公司）
，以總價款新台幣（下同）七十七萬八千元購買牌照號碼ＹＷ｜四九三七號自用小客
車一台，並受方惠美委託辦理給付車款及取車等事宜，係為他人處理事務之人，方惠
美於民國（下同）八十七年七月十五日已交付三十五萬元與上訴人繳交部分車款，嗣
於八十七年八月六日以其夫蘇勝德所有華南商業銀行苓雅分行，帳號七０九｜二０｜
００三００五｜三號儲金簿及印鑑章持交上訴人，授權其領取現金四十五萬元，代為
繳交汽車尾款，詎上訴人意圖為自己不法之利益，而違背其任務，逾越前述授權範圍
，於提款憑條上偽填載蘇勝德提款金額為六十萬元之提款單，持向上述銀行提領現款
六十萬元，使該銀行承辦人員如數給付六十萬元予上訴人，得手後除將四十五萬元供
作繳付汽車尾款外，餘款十五萬元則留供己用，致生損害於方惠美之財產，後經方惠
美發現上情，上訴人諉稱借用，並簽發面額十五萬元之支票交付方惠美作為憑證，惟
支票屆期未獲兌現等情。因而撤銷第一審之判決，改判依牽連犯從一重論處上訴人行
使偽造私文書足以生損害於他人罪刑，固非無見。
惟查：一、刑法上偽造文書罪之成立，以足以生損害於公眾或他人為要件。原判決認
定上訴人受告訴人方惠美之委託，向銀行領取其夫蘇勝德所有帳戶內存款，以支付購
車款，竟逾越授權範圍，於提款憑條上偽填載蘇勝德提款金額為六十萬元，而溢領十
五萬元留供己用，致生損害於方惠美之財產，除成立背信罪外，另犯刑法第二百十六
條、第二百十條之行使偽造私文書罪等情。準此，上訴人所偽造者既係蘇勝德名義之
取款憑條，並自蘇勝德所有之帳戶內溢領款項，其偽造私文書之行為似係足以生損害
於蘇勝德，而非方惠美。原審對此未釐清事實，詳加勾稽審認，仍認定上訴人所為係
致生損害於方惠美之財產，自難認與前揭偽造文書罪構成要件所稱之「他人」盡符，
併嫌理由欠備。二、「犯最重本刑為五年以下有期徒刑以下之刑之罪，而受六月以下
有期徒刑或拘役之宣告，因身體、教育、職業、家庭之關係或其他正當事由，執行顯
有困難者，得以一元以上三元以下折算一日易科罰金。﹂九十年一月十日修正公布之
刑法第四十一條第一項前段定有明文；且有罪之判決書，應於主文內載明所犯之罪，
其諭知六月以下有期徒刑或拘役者，如易科罰金，並應記載其折算之標準，亦為刑事
訴訟法第三百零九條第二款所明定。原判決認定上訴人所為成立刑法第二百十六條、
第二百十條、第三百四十二條第一項之罪，乃依牽連犯規定從一重之行使偽造私文書
罪處斷，然刑法第二百十條罪之最重法定本刑五年以下有期徒刑，原判決量處上訴人
有期徒刑五月，於判決時未及適用前揭規定併予諭知易科罰金折算之標準，於法尚有
未合，原判決自亦無可維持。以上或為上訴意旨所指摘，或為本院得依職權調查之事
項，應認原判決有撤銷發回更審之原因。
據上論結，應依刑事訴訟法第三百九十七條、第四百零一條，判決如主文。
中      華      民      國    九十一    年      九      月      五      日
                              最高法院刑事第十一庭
                                  審判長法官  呂  潮  澤
                                        法官  白  文  漳
                                        法官  陳  世  雄
                                        法官  孫  增  同
                                        法官  林  開  任
      右正本證明與原本無異
                                              書  記  官
中      華      民      國    九十一    年      九      月     十一     日
